臺灣臺南地方法院刑事判決
111年度原金訴字第7號
公  訴  人  臺灣臺南地方檢察署檢察官
被      告  李易勲



選任辯護人  劉鍾錡律師
上列被告因詐欺等案件，經檢察官提起公訴（111年度偵字第578
5號），本院判決如下：
    主  文
李易勲共同犯洗錢防制法第十四條第一項之一般洗錢罪，處有期
徒刑肆月，併科罰金新臺幣壹萬元，罰金如易服勞役，以新臺幣
壹仟元折算壹日。
未扣案犯罪所得新台幣柒佰陸拾伍元沒收，全部或一部不能沒收
或不宜執行沒收時，追徵其價額。
    事  實
一、李易勲自民國110年9月15日前某時許起，透過Instagram尋
    找工作機會，而與不詳人士基於共同詐欺取財及洗錢之犯意
    聯絡，負責依不詳人士之指示前往金融機構櫃檯領取現金，
    再交給不詳人士，並以每筆匯款百分之一做為報酬而從事收
    款、領款之工作。於同年月10日，通訊軟體LINE暱稱「璐璐
    」聯繫張文喜，佯稱：可參加天天彩票群組，投資賺取獲利
    云云，使張文喜陷於錯誤，先後於同年月15日14時34分許、
    同年月24日12時18分許，分別匯款3萬元、4萬6500元至李易
    勲所有之中華郵政永康網寮郵局帳號0000000-0000000號帳
    戶（下稱郵局帳戶）內，旋遭李易勲分別於同年月15日20時
    15分、同年月24日13時15分許，以卡片及臨櫃全數領出後，
    在桃園市某處，當場交給真實姓名年籍不詳之人，以製造金
    流斷點，協助詐欺集團躲避查緝。嗣張文喜驚覺受騙而報警
    處理，經警循線查悉上情。
二、案經張文喜訴由桃園市政府警察局中壢分局報告臺灣臺南地
    方檢察署檢察官偵查起訴。
    理  由
一、證據能力：本判決以下所引用之具傳聞性質之證據，檢察官
    、被告及其選任辯護人於本案準備程序均表示同意做為證據
    使用，迄於言詞辯論終結前，亦未爭執其證據能力，本院審
    酌前開證據之作成或取得之狀況，並無非法或不當取證之情
    事，且經本院於審判期日就上開證據依法進行調查、辯論，
    依刑事訴訟法第159條之5規定，均具有證據能力。
二、訊據被告承認有詐欺取財及洗錢之犯行，惟否認有參與犯罪
    組織罪及三人以上共同犯詐欺取財罪之犯行，並辯稱：我所
    接觸到的只有一個人。被告選任辯護人則為被告辯護稱：本
    案被告經由不詳人士求職，領錢後交給不詳人士，告訴人遭
    暱稱「璐璐」之人詐騙，但所謂不詳人士是否為2人？不詳
    人士與「璐璐」是否為不同人？均無證據可證，依罪疑惟輕
    原則，應認被告不構成三人以上共犯詐欺取財罪與參與犯罪
    組織罪。
三、被告坦承有詐欺取財及洗錢之犯行（偵卷第117-119頁、本
    院卷第35-37頁、本院卷第57-64頁），核與證人即告訴人張
    文喜於警詢中之供述（偵卷第29-31頁）相符，並有卷附告
    訴人提供之對話截圖及存款人收執聯1紙（偵卷第53-57、65
    頁）、李易勲所有之中華郵政永康網寮郵局帳號0000000-00
    00000號帳戶開戶資料及交易明細各1紙（偵卷第73-99頁）
    可佐，足認被告之自白與事實相符，可採信為真實。被告犯
    行已臻明確，應依法論科。　
 四、論罪科刑：
  ㈠按過往實務見解，雖認行為人對犯特定犯罪所得之財物或利
    益作直接使用或消費之處分行為，或僅將自己犯罪所得財物
    交予其他共同正犯，屬犯罪後處分贓物之行為，非本條例規
    範之洗錢行為，惟依修正後洗錢防制法規定，倘行為人意圖
    掩飾或隱匿特定犯罪所得來源，而將特定犯罪所得直接消費
    處分，甚或交予其他共同正犯，而由共同正犯以虛假交易外
    觀掩飾不法金流移動，即難認單純犯罪後處分贓物之行為，
    應仍構成洗錢防制法第2條第1或2款之洗錢行為（最高法院1
    08年度台上字第1744號刑事判決意旨參照）。查被告除提供
    上開郵局帳戶之帳號供他人匯款、轉帳外，更依不詳人士之
    指示提領張文喜受騙款項後，轉交予該不詳人士，依其智識
    程度與生活經驗，其主觀上可預見該不詳人士使用其郵局帳
    戶之目的，係為取得詐欺取財之犯罪所得，並產生遮斷金流
    以逃避國家追訴、處罰之效果，確已造成金流斷點，該當掩
    飾、隱匿之要件，自成立一般洗錢罪之正犯。是核被告所為
    ，係犯刑法第339條第1項之詐欺取財罪、洗錢防制法第14條
    第1項之一般洗錢罪。
  ㈡公訴意旨認被告所為係犯刑法第339條之4第1項第2款之3人以
    上共同詐欺取財罪嫌與違反組織犯罪條例第3條第1項後段參
    與犯罪組織之罪嫌，不外係以被告與Instagram尋找工作機
    會而與不詳人士、暱稱「璐璐」之人以及被告交錢之不詳人
    士，合計共4人，從而認定被告有涉犯刑法第339條之4第1項
    第2款之三人以上共犯詐欺取財罪以及參與犯罪組織罪。被
    告供稱他所接觸到的只有一人，被告求職之不詳人士，交錢
    之不詳人士以及詐騙告訴人之暱稱「璐璐」之人，此3人是
    否為同一人或不同之人，無從肯認。觀諸本案卷證資料以及
    檢察官之舉證，均無法證明被告求職之不詳人士，交錢之不
    詳人士以及詐騙告訴人之暱稱「璐璐」之人為不同之人，從
    而可以構成三人以上共犯詐欺取財罪。是無證據可證除了被
    告與該不詳人士以外，尚有其他人參與本案犯行之相關內容
    ，故本案並無具體證據足認實行詐欺之共同正犯有3人以上
    ，則基於罪疑惟輕有利被告原則，自難認有3人以上共同參
    與本案詐欺取財犯行之情事，及被告主觀上知悉有3人以上
    共同參與本案犯行，尚難對被告論以刑法第339條之4第1項
    第2款之三人以上共同犯詐欺取財罪。然告訴人張文喜遭人
    施以詐術，而受騙匯款至被告上開郵局帳戶後，業經被告將
    該受騙款項提領一空的社會基本事實同一，及本院審理時已
    諭知被告可能涉犯的法條為刑法第339條第1項之普通詐欺取
    財罪，而無礙被告防禦權之行使，爰依法變更起訴法條。
  ㈢被告與該不詳人士，就前揭詐欺取財與洗錢之犯行，具有犯
    意聯絡與行為分擔，應論以共同正犯。
  ㈣被告係以提供郵局帳戶帳號並依指示提領款項之一行為，同
    時犯洗錢防制法第14條第1項之一般洗錢及刑法第339條第1
    項之詐欺取財等2罪，為想像競合犯，應依刑法第55條規定
    ，從一重之一般洗錢罪處斷。
  ㈤被告於偵查時已坦承共同洗錢犯行（偵卷第117-119頁、本院
    卷第35-37頁、本院卷第57-64頁），應依洗錢防制法第16條
    第2項之規定減輕其刑。
  ㈥本院審酌被告正值青壯，非無謀生之能力，卻不思以合法途
    徑賺取所需，輕率提供郵局帳戶並應允提領贓款，以利詐欺
    不法份子遂行詐欺取財、洗錢之目的，價值觀念非無偏差，
    並造成告訴人張文喜受有76,500元之財物損失，妨害社會成
    員間之互信基礎，行為實無可取，惟念及被告為本案犯行時
    ，並無犯罪經法院判刑之紀錄，此有臺灣高等法院被告前案
    紀錄表1份在卷可佐，堪認素行尚佳，被告犯罪後雖坦承犯
    行、然未能與告訴人和解，亦未賠償損害之犯後態度，並斟
    酌被告之犯罪動機、犯罪手段、被告於本案犯行所分擔之角
    色及分工係提供郵局帳戶與負責提領款項並轉交之犯罪情節
    ，以及被告於自陳國中畢業，目前從事消防配管，每月薪資
    約3萬多元。目前與爸爸、奶奶同住，家中奶奶行動不便，
    所以需要照顧之智識程度與經濟生活狀況等一切情狀，量處
    主文所示之刑，並諭知罰金如易服勞役之折算標準。
五、被告供稱參與詐欺犯行可獲得被害人匯款金額百分之1的報
    酬，本件張文喜共匯款76,500元到被告的郵局帳戶，並由被
    告依指示提領交付給共犯，被告亦供稱，所得報酬於提領被
    害人匯款後即先予以扣下，餘款再轉交共犯，是以，本案被
    告犯罪所得為76,500元的百分之1，即765元，雖未扣案，應
    依刑法第38條之1第1項、第3項規定宣告沒收，於全部或一
    部不能沒收或不宜執行沒收時，追徵其價額。至於洗錢防制
    法第18條雖規定：「犯第14條之罪，其所移轉、變更、掩飾
    、隱匿、收受、取得、持有、使用之財物或財產上利益，沒
    收之」，當亦以屬於犯罪行為人者為限，始應沒收。查被告
    僅係提供個人郵局帳戶帳號，並依該不詳人士之指示提領告
    訴人受騙款項，並將收取的76,500元扣除應得之報酬765元
    後，轉交予不詳人士，客觀上並無證據顯示被告所掩飾、隱
    匿之款項，仍在被告實際管領中，自無從依上開洗錢防制法
    第18條第1項規定宣告沒收，附此敘明。
六、不另為無罪諭知部分
 ㈠公訴意旨略以：被告基於參與犯罪組織之犯意聯絡，與前揭不
   詳人士、暱稱「璐璐」之人及其餘不詳詐欺集團成員共組以
   實施詐術為手段之持續性、牟利性及有結構性之組織即詐欺
   集團，而參與加重詐欺取財等犯行，因認被告此部分另涉犯
   組織犯罪防制條例第3條第1項後段之參與犯罪組織罪嫌等語
   。
 ㈡按犯罪事實應依證據認定之，無證據不得認定犯罪事實；不能
   證明被告犯罪者，應諭知無罪之判決，刑事訴訟法第154 條
   第2 項、第301條第1項分別定有明文。次按本條例所稱犯罪
   組織，指三人以上，以實施強暴、脅迫、詐術、恐嚇為手段
   或最重本刑逾五年有期徒刑之刑之罪，所組成具有持續性或
   牟利性之有結構性組織，組織犯罪防制條例第2條第1項明定
   。本案並無證據足認客觀上有不詳人士以外之其餘特定共犯
   ，業如前述，故其客觀構成要件即與前揭組織犯罪防制條例
   定義之「三人以上」犯罪組織未合，尚非可以參與犯罪組織
   罪相繩。然此部分犯嫌若確屬成立，核與其所犯前開詐欺取
   財罪、洗錢罪，有想像競合犯之裁判上一罪關係，爰不另為
   無罪之諭知。
據上論斷，應依刑事訴訟法第299條第1項前段、第300條，洗錢
防制法第14條第1項、第16條第2項，刑法第11條前段、第28條、
第339條第1項、第55條、第42條第3項、第38條之1第1項、第3項
，判決如主文。 
本案經檢察官許嘉龍提起公訴，檢察官李佳潔到庭執行職務。
中　　華　　民　　國　　111 　年　　9 　　月　　7 　　日
　　　　　　　　　刑事第六庭  審判長法  官  高如宜  
　　　　　　　　　
                    　　　　　　　　法  官  陳鈺雯
　　　　　　　　　
　　　　　　　　　                  法　官　鄭銘仁
以上正本證明與原本無異。
如不服本判決應於收受本判後20日內向本院提出上訴書狀，並應
敘述具體理由。其未敘述上訴理由者，應於上訴期間屆滿後20日
內向本院補提理由書狀（均須按他造當事人之人數附繕本）「切
勿逕送上級法院」。
  　　　　　　　　　　　   　　　　書記官　陳姝妤
中　　華　　民　　國　　111 　年　　9 　　月　　12　　日
附錄本案論罪科刑法條：
洗錢防制法第14條
有第二條各款所列洗錢行為者，處7年以下有期徒刑，併科新臺
幣5百萬元以下罰金。
前項之未遂犯罰之。
前二項情形，不得科以超過其特定犯罪所定最重本刑之刑。

中華民國刑法第339條
（普通詐欺罪）
意圖為自己或第三人不法之所有，以詐術使人將本人或第三人之
物交付者，處5年以下有期徒刑、拘役或科或併科50萬元以下罰
金。
以前項方法得財產上不法之利益或使第三人得之者，亦同。
前二項之未遂犯罰之。